臺灣高等法院刑事判決
111年度上訴字第1357號
上  訴  人  
即  被  告  陳昱全




選任辯護人  黃重鋼律師
            林詠嵐律師
            洪煜盛律師
上列上訴人因擄人勒贖案件，不服臺灣士林地方法院109年度重
訴緝字第2號，中華民國111年1月26日第一審判決（起訴案號：
臺灣士林地方檢察署95年度偵字第8707、9036號），提起上訴，
本院判決如下：
    主  文
上訴駁回。
    事  實
一、甲○○曾違反懲治盜匪條例、槍砲彈藥刀械管制條例，並犯有
    強盜、傷害等罪，經判刑確定未到案執行，遭通緝逃亡大陸
    地區藏匿，與在大陸經商之李○麟（真實姓名詳卷）係朋友
    關係，其為籌措逃亡資費及清償債務，乃萌生擄人勒贖犯意
    ；而丙○○（所涉共同擄人勒贖罪經原審法院以95年度重訴字
    第14號判決判處有期徒刑3年10月，丙○○不服上訴後，又撤
    回上訴確定）為甲○○表弟，少年時期曾與甲○○共犯多起刑案
    ，於民國95年4、5月間前往大陸與甲○○見面，兩人共同基於
    成年人對兒童擄人勒贖之犯意聯絡，由甲○○選定李○麟之子
    李童（87年8月生，當時係未滿12歲之人，真實姓名年籍資
    料詳卷）為綁架之對象，藉以向李童之父母勒贖，推由丙○○
    回臺灣配合執行。95年6月初，甲○○從中國大陸地區以大陸
    地區電話00000000000號與丙○○使用之行動電話0000000000
    號（女友陳小萍所有）聯繫，指示丙○○開始進行綁架李童勒
    贖之行動。
二、丙○○因經營「新竹之夜」酒店，而乙○○、李賜修、施文章（
    其3人所犯共同擄人勒贖罪，經原審法院以95年度重訴字第1
    4號判決，分別判處乙○○3年10月，李賜修、施文章各有期徒
    刑3年8月，其3人均不服上訴後，又均撤回上訴確定）皆為
    該酒店之員工，乃以其遇到經濟困難，要求乙○○、李賜修、
    施文章等人共同實施此一行動。乙○○、李賜修、施文章應允
    後，即基於與甲○○、丙○○共同擄人勒贖之犯意聯絡，先由丙○○、乙○○、李賜修、施文章4人於95年6月13日至16日期間，
    多次前往李童位於臺北縣淡水鎮（現改制為新北市淡水區）
    之住處勘查了解李童之生活作息，並由甲○○從大陸以電話向
    不知情之丁○○借用車牌號碼0000-00號三菱黑色休旅車作為
    犯案之工具，再由丙○○向丁○○約定取車之時間、地點後，與
    乙○○一同前往取車。
三、丙○○、乙○○、李賜修、施文章4人於95年6月17日，在丙○○經
    營之「新竹之夜」酒店7樓辦公室內，分配綁架李童之具體
    行動計畫，並於同年月20日上午7時許，推由乙○○駕駛其所
    有車牌號碼0000-00號自用小客車搭載施文章，由李賜修駕
    駛甲○○向丁○○借得上揭0000-00號之三菱黑色休旅車，共同
    前往臺北縣○○鎮○○街附近，由乙○○、施文章駕駛0000-00號
    自用小客車在臺北縣○○鎮○○街00號旁等候，見李童與外籍看
    護工TA THI HONG從其車旁經過時，施文章即下車將李童強
    行抱上車內，載往李賜修駕駛之0000-00號休旅車之停放地
    點，施文章再將李童抱至李賜修駕駛之休旅車上，隨即由李
    賜修駕駛該0000-00號休旅車搭載丙○○、施文章及李童沿濱
    海公路返回李賜修位於新竹市○○路0段000號後方之車庫內看
    管。
四、丙○○於擄人得逞後，在返回新竹市途中，曾以行動電話向李
    童之母親盧○枝（真實姓名、年籍資料詳卷）要求準備贖金
    新臺幣（下同）6千萬元，始願意將李童釋放，並自95年6月
    20日起至95年6月22日上午9時11分許，連續以門號00000000
    00、0000000000號行動電話電詢盧○枝準備贖款之情況，並
    以0000000000號行動電話以「看好球賽」之暗語，指示李賜
    修看好肉票。至95年6月22日晚上8時許，因無法順利取得款
    項，且知警方全力追緝，始將李童載往臺北縣八里鄉（現改
    制為新北市八里區）八仙樂園附近釋放。
五、案經臺北縣政府警察局淡水分局報告臺灣士林地方法院檢察
    署檢察官偵查起訴。
    理  由
壹、證據能力：
一、證人即共同被告丙○○、證人丁○○於警詢之陳述，有證據能力
    ：
    按被告以外之人於檢察事務官、司法警察官或司法警察調查
    中所為之陳述，與審判中不符時，其先前之陳述具有較可信
    之特別情況，且為證明犯罪事實存否所必要者，得為證據，
    刑事訴訟法第159條之2定有明文，亦即係以具有「特信性」
    與「必要性」，認足以取代審判中經反對詰問之信用性保障
    ，而例外賦予證據能力。所謂「前後陳述不符」，係指該陳
    述之主要待證事實部分，自身前後之陳述有所矛盾不符，導
    致應為相左之認定，此並包括先前之陳述詳盡，於後簡略，
    甚至改稱忘記、不知道等實質內容已有不符者在內，亦即應
    就前後階段之陳述進行整體判斷，以決定其間是否具有實質
    性差異，惟無須針對全部陳述作比較，陳述之一部分有不符
    ，亦屬之；而此等「特信性」，立法政策上並未有列舉或例
    示明文，其內涵完全委由法院就個案主客觀的外部情況，依
    事物之一般性、通常性與邏輯之合理性為審酌判斷，且由於
    本條被告以外之人業於審判中到庭接受詰問，其審判外之陳
    述已受檢驗覈實，因此，所謂「具有較可信之特別情況」，
    以自由證明為已足。倘法院就調查中陳述時之外部附隨環境
    、狀況或條件等相關事項，例如：陳述人之態度、與詢問者
    之互動關係、筆錄本身記載整體情況、詢問者之態度與方式
    、是否告知陳述人之權利、有無違法取供等情狀予以觀察，
    綜合判斷陳述人陳述時之外在、客觀條件已獲確保，具有可
    能信為真實之基礎，即得謂「具有較可信之特別情況」；至
    「為證明犯罪事實存否所必要者」，係指就具體個案案情及
    相關卷證判斷，為發現實質真實目的，認為除該項審判外之
    陳述外，已無從再就同一供述者，取得與其上開審判外陳述
    之相同供述內容，倘以其他證據代替，亦無從達到同一目的
    之情形而言（最高法院109年度台上字第1792號、107年度台
    上字第4478號、106年度台上字第3183號判決意旨參照）。
    查：證人丙○○、丁○○於警詢所為之陳述，固屬被告以外之人
    於審判外之陳述，然其2人於原審交互詰問時就與被告相關
    之關鍵問題均陳述：時間太久了，忘記、不記得了等語在卷
    （見原審109年度重訴緝字第2號卷，下稱原審卷，卷二第86
    、111、113、148至150頁），而有因時間經過久遠致記憶不
    若於警詢時清晰或陳述有所出入之情況。觀以證人丙○○、丁○○於警詢之陳述，均係經警以一問一答之方式，由警員詢問
    與相關之案情，待其陳述後，由員警記載於筆錄，並於製作
    完畢後經其閱覽筆錄無訛，再簽名按捺指印完成，此有證人
    丙○○、丁○○之警詢筆錄在卷可稽（見95年度他字第2083號卷
    ，下稱他卷，第200至203、205至208頁；95年度偵字第9036
    號卷，下稱偵卷一，第101至103頁），且證人丙○○、丁○○於
    原審審理時亦證稱：當時警詢筆錄所述之內容是出於自由意
    志所為之陳述一語甚明、證人丁○○並稱警詢陳述之內容屬實
    （見原審卷二第110、150頁），堪認證人丙○○、丁○○於警詢
    所為之陳述，係出於自由意志所為，並無違法不當或其他程
    序上瑕疵，其所為供述係出於任意性，應可認定，另參以證
    人丙○○、丁○○警詢時，距離案發時間較近，斯時記憶深刻，
    不致因時隔日久遺忘案情，發生認知或記憶錯誤之可能性較
    低，對人、事、物皆有清楚、明確且相當自然之陳述，復與
    其後在檢察官面前供、證述之內容大致相符（見偵卷一第25
    0至252頁；95年度偵字第8707號卷，下稱偵卷二，第34至35
    頁），亦堪認證人丙○○、丁○○於警詢所述，距案發時間較近
    ，當時記憶自較為深刻清晰；且衡酌被告與證人丙○○間乃表
    兄弟關係、被告與證人丁○○亦彼此相識（見偵卷二第34至35
    頁），考量於偵查初期接受詢問之過程，尚無時間思考如何
    匿、飾、增、減，或有勾串供詞之機會，較少權衡利害得失
    ，動機較為純正，受外界影響程度較低，足以保障其於警詢
    供述之特信性，因認證人丙○○、丁○○於警詢所為之陳述，顯
    較原審審判時之證述具有可信之特別情況。另參以證人丙○○
    、丁○○就本案主要待證事實，前後陳述有所不符，足以導致
    相異之認定，由前述較具可信性之說明及為求發現真實，尚
    無從以其他證據取代而達同一目的，實為證明犯罪事實存否
    所必要，而得採為本案之證據，自有證據能力。從而，辯護
    人爭執證人丙○○、丁○○警詢時所為陳述之證據能力（見本院
    卷第100、101頁），並無可採。
二、證人即共同被告丙○○、乙○○及證人丁○○於偵查之陳述，有證
    據能力：
    按被告以外之人於偵查中向檢察官所為之陳述，除顯有不可
    信之情況者外，得為證據，刑事訴訟法第159條之1第2項定
    有明文，已揭示被告以外之人於偵查中向檢察官所為之陳述
    ，原則上有證據能力，僅於顯有不可信之情況者，始例外否
    定其得為證據。又被害人、共同被告、共同正犯等被告以外
    之人，在偵查中未經具結之陳述，依通常情形，其信用性仍
    遠高於在檢察事務官、司法警察官、司法警察調查中為之陳
    述，衡諸其等於警詢等所為之陳述，均無須具結，卻於具有
    「特信性」、「必要性」時，即得為證據，則若謂該偵查中
    未經具結之陳述，一概無證據能力，無異反而不如警詢等之
    陳述，顯然失衡。因此，被告以外之人於偵查中未經具結所
    為之陳述，如與警詢等陳述同具有「特信性」、「必要性」
    時，依「舉輕以明重」原則，本於刑事訴訟法第159條之2、
    第159條之3之同一法理，例外認為有證據能力，以彌補法律
    規定之不足，俾應實務需要，方符立法本旨（最高法院102
    年度第13次刑事庭會議決議意旨參照）；至於偵查中訊問被
    告以外之人，上訴人或其辯護人對該證人雖未行使反對詰問
    權，但依刑事訴訟法第159條之1第2項之規定，原則上屬於
    法律規定得為有證據能力之傳聞證據，於例外顯有不可信之
    情況，始否定其得為證據，亦即，得為證據之被告以外之人
    於偵查中向檢察官所為之陳述，因其陳述未經被告詰問，應
    認屬於未經合法調查之證據，但非為無證據能力，此項詰問
    權之欠缺，非不得於審判中由被告行使以資補正，而完足為
    經合法調查之證據（最高法院110年度台上字第1597號判決
    意旨可資參照）。查：偵查中對被告以外之人（包括證人、
    鑑定人、告訴人、被害人及共同被告等）於偵查中之證詞，
    性質上均屬傳聞證據，惟現階段刑事訴訟法規定檢察官代表
    國家偵查犯罪、實施公訴，依法其有訊問被告、證人及鑑定
    人之權，而實務運作時，檢察官偵查中向被告以外之人所取
    得之陳述，原則上均能遵守法律規定，不致違法取供，並無
    證據顯示證人即共同被告丙○○、乙○○、丁○○係遭受強暴、脅
    迫、詐欺、利誘等外力干擾情形，或在影響其等心理狀況致
    妨礙其等自由陳述，其可信度極高，難認有何顯不可信之情
    況，況證人丁○○於95年8月17日之證述，業經依法具結（見
    偵卷二第36頁），上訴人即被告甲○○（下稱被告）及辯護人
    復未釋明該等證述內容有何顯不可信之情況存在，另考量證
    人丙○○、乙○○、丁○○於偵查所述，距案發時間較近，當時記
    憶自較為深刻清晰，且其3人斯時尚無時間思考如何匿、飾
    、增、減，或有勾串供詞之機會，較少權衡利害得失，動機
    較為純正，受外界影響程度較低，因認證人丙○○、乙○○、丁○○於偵查所為之陳述，顯較於原審、本院審判時之證述具有
    可信之特別情況；又證人丙○○、乙○○、丁○○就本案主要待證
    事實，前後陳述有所不符，足以導致相異之認定，由前述較
    具可信性之說明及為求發現真實，尚無從以其他證據取代而
    達同一目的，實為證明犯罪事實存否所必要。準此，揆諸刑
    事訴訟法第159條之1第2項規定及前揭說明，證人丙○○、乙○○、丁○○於偵查中之陳述，自應有證據能力。再者，證人丙○○、丁○○於原審審理時、證人乙○○於本院審理時，均已到場
    具結證述，並經辯護人交互詰問，賦予被告行使反對詰問權
    之機會，已踐行保障被告對於該等證人之正當詰問權，應認
    已經合法調查而得為證據。辯護人否認上開證人於偵查中所
    為陳述之證據能力（見本院卷第98、100、101頁），自不足
    採。
三、按被告以外之人於審判外之陳述，雖不符刑事訴訟法第159
    條之1至第159條之4之規定，而經當事人於審判程序同意作
    為證據，法院審酌該言詞陳述或書面陳述作成時之情況，認
    為適當者，亦得為證據。又當事人、代理人或辯護人於法院
    調查證據時，知有第159條第1項不得為證據之情形，而未於
    言詞辯論終結前聲明異議者，視為有前項之同意，同法第15
    9條之5亦有明定。查本件檢察官、被告、辯護人就本判決所
    引用之其他卷證資料之證據能力均未予爭執，且迄至言詞辯
    論終結，均未聲明異議，本院審酌該些供述證據作成時，核
    無違法取證或其他瑕疵，認為以之作為本案之證據屬適當，
    自有證據能力。其餘資以認定被告犯罪事實之非供述證據，
    均查無違反法定程序取得之情形，依刑事訴訟法第158條之4
    反面規定，亦具證據能力。至於證人即共同被告乙○○之警詢
    筆錄，辯護人雖爭執證據能力（見本院卷第98頁），然本院
    並未採為認定犯罪事實之依據，故不贅論其證據能力，併此
    敘明。
貳、實體部分：
一、認定事實所憑之證據及理由： 
    訊據被告甲○○否認有何擄人勒贖犯行，辯稱：我沒有參與這
    件事情。我也沒有必要參與這件事情，我自己在做賭，不需
    要去做擄人綁架的事情，我跟丙○○他們沒有在聯絡，我看過
    他們筆錄，這些證人講的都不實在，假設我欠在座各位一千
    多萬元，我請你們綁架來還我欠你們的錢，你們會願意嗎，
    這種話只有丙○○講的出來，當時如果說有這些債務存在，丙○○可以來大陸找我，我跟李○麟都在那裡，根本不需要綁架
    別人家孩子等語。另辯護意旨則以：本件檢察官起訴被告甲○○涉及擄人勒贖案件，最主要跟被告甲○○有關的證據只有證
    人丙○○跟盧○枝指證，其他共犯李賜修、乙○○、施文章都沒
    有指證被告，丙○○、盧○枝指證均有瑕疵。關於通聯紀錄部
    分，充其量僅能證明大陸電話00000000000在綁架期間或之
    前，曾經有和丙○○聯絡過，這支大陸電話不是被告使用，盧
    ○枝警詢筆錄之內容是倒果為因，是警方查到通聯之後再叫
    盧○枝說這支號碼是甲○○用的，不然怎麼會不留存這個重要
    證據。丙○○固然也指證說這支大陸電話是甲○○所使用，甚至
    丙○○指證說通話內容是甲○○指示丙○○去擄人，證人丙○○所言
    均不可採，丙○○簽賭簽輸了，丙○○才因此懷恨在心，自己才
    會綁架李○麟的小孩，丙○○才會把責任推到甲○○身上，丙○○
    之指證沒有其他補強證據。光憑通聯、而且通聯紀錄大陸電
    話號碼尚不知道是誰的、通聯內容到底講的是不是擄人的情
    形也不知道，光憑丙○○指證，我們認為這些證據是不足的。
    丁○○說是從大陸打來的阿全來借車跟丁○○借車，但事實上丁○○於原審審理時已說明是丙○○來借車、拿車，為什麼這兩個
    證人於第一次警詢時都把責任推往甲○○身上，顯然就是丙○○
    叫他們都這樣講，丙○○是把責任推給別人，丙○○這樣子的責
    任就比較輕，丙○○的指證是無中生有，純粹只是要卸責而已
    。請斟酌全案證據意旨，給予被告無罪判決等語。惟查：
  ㈠證人即共同被告丙○○、乙○○、李賜修、施文章等4人，有於95
    年6月17日，在丙○○經營之「新竹之夜」酒店7樓辦公室內，
    分配綁架李童之具體行動計畫，並於同年月20日上午7時許
    ，推由乙○○駕駛其所有車牌號碼0000-00號自用小客車搭載
    施文章，由李賜修駕駛向不知情之丁○○借得上揭0000-00號
    之三菱黑色休旅車，共同前往臺北縣○○鎮○○街附近，由乙○○
    、施文章駕駛0000-00號自用小客車在臺北縣○○鎮○○街00號
    旁等候，見李童與外籍看護工TA THI HONG從其車旁經過時
    ，施文章即下車將李童強行抱上車內，載往李賜修駕駛之00
    00-00號休旅車之停放地點，施文章再將李童抱至李賜修駕
    駛之休旅車上，隨即由李賜修駕駛該0000-00號休旅車搭載
    丙○○、施文章及李童沿濱海公路返回李賜修位於新竹市○○路
    0段000號後方之車庫內看管。又丙○○於擄人得逞後，在返回
    新竹市途中，曾以行動電話向李童之母親盧○枝要求準備贖
    金6千萬元，始願意將李童釋放，並自95年6月20日起至95年
    6月22日上午9時11分許，連續以門號0000000000、00000000
    00號行動電話電詢盧○枝準備贖款之情況，並以0000000000
    號行動電話以「看好球賽」之暗語，指示李賜修看好肉票。
    至95年6月22日晚上8時許，因無法順利取得款項，且知警方
    全力追緝，始將李童載往台北縣八里鄉八仙樂園附近釋放等
    事實，為被告及其辯護人所不爭執（見原審卷一第129頁）
    ；並有證人丙○○、乙○○、李賜修、施文章於偵查中之供述（
    見他卷第250至252、259至261、262至264、265至268頁）、
    證人TA THI HONG證述李童被綁架之情形（見偵卷一第78至8
    0頁）、證人即被害人李童指訴遭綁架之全部過程（見偵卷
    一第68至77頁）、證人即李童之母盧○枝於警詢、偵查、原
    審審理證述李童遭綁架後被勒贖之情節（見他卷第98至101
    頁；偵卷一第57至59、62至65頁；原審卷二第91至96頁）等
    存卷可考；且有共犯丙○○勒贖電話行經路線一覽表（見他卷
    第90頁）、行經路線示意圖（見他卷第91頁）、警察監聽電
    話譯文（見他卷第75至95、158至162頁；偵卷一第189至200
    頁）、通聯調閱查詢單（見偵卷一第228至251頁）、被害人
    遭擄走現場監視器畫面（見他卷第11頁）等在卷可查；另有
    共犯丙○○等用以作案連絡之門號0000000000號（丙○○所有，
    同居人陳小萍為申登名義人）、0000000000號（丙○○所有，
    彭榮信為申登名義人）、0000000000（丙○○所有，乙○○為申
    登名義人）號等行動電話扣案可資佐證（見偵卷一第118頁
    ；原審法院95年度重訴字第14號卷，下稱原審影卷，第209
    頁），並經本院調閱原審95年度重訴字第14號全卷核閱無誤
    。故上揭事實，首堪認定。
  ㈡被告及辯護意旨雖以前揭情詞置辯。惟查：
  ⒈證人丙○○於警詢時供稱：門號0000000000、0000000000及000
    0000000都是我在使用，扣案之0000000000電話是乙○○申請
    給我用的，都使用已有1年的時間；另0000000000是我在用
    的，大約在95年6月份的時候，我有用這線電話打給甲○○大
    陸的電話號碼（00000000000），這電話我大約使用1年的時
    間，這電話申請人不是乙○○就是我女友陳小萍申請給我用的
    。又95年間（詳細出國時間我不記得）我去中國大陸（廈門
    ）投資水晶生意，期間我曾去找甲○○1次，我找他聊天講講
    話等語（見他卷第201至202、206頁）；於偵查中供稱：車
    子是我跟我朋友借的，我朋友叫丁○○，但是他真的不知情。
    我沒有看過這個小孩，都是甲○○口述的，他都是打電話給我
    ，有時候是我打給他，是打他的00000000000的電話。甲○○
    叫我們跟他們講6千萬。甲○○跟我講說那些錢都是李○麟欠的
    ，要這樣做，李○麟才會還錢，我當時也是單純欠錢，我一
    個人沒有辦法，才請他們幫忙，甲○○沒有跟施文章、李賜修
    連絡過等語（見他卷第250至252頁）；於原審95年9月11日
    準備程序中認罪，並供稱：因為甲○○跟李童的父親是好朋友
    ，是因為甲○○跟我們簽賭職棒，欠了我們1200萬元，他跟我
    們說這些錢都是李童父親透過他來簽的，因為甲○○在大陸，
    我只能用電話跟他聯絡，他說李童的父親也是在大陸，沒有
    辦法找到他，所以甲○○叫我們去綁架李童逼他父親出來。後
    來因為我一個人沒有辦法，就找我的好朋友李賜修、乙○○、
    施文章幫我抓李童，他們都有答應我。因為要有壹台車去載
    李童，所以我才跟丁○○借車。甲○○有先跟丁○○聯絡說要借車
    ，甲○○告訴我他已經跟丁○○借車，告訴我一個時間、地點去
    跟丁○○牽車。95年6月20日是抓李童那天，借車是之前1、2
    天借的。李童在我們手中時，甲○○有與我們聯絡好幾次，甲○○問我李童及他家人大致的情形等語（見原審影卷第41至43
    頁）；再於原審95年11月20日審理程序中結證稱：當初我有
    欠乙○○錢，李○麟跟甲○○都有欠我錢，我跟李○麟不熟，甲○○
    說要抓李○麟的小孩，逼李○麟出面，他才有辦法還我錢。抓
    小孩之前我曾經在95年上半年到大陸與甲○○碰面，甲○○說這
    個小孩是李○麟的寶，現在找不到李○麟，只要抓他的小孩，
    他就會出面。之前去大陸，甲○○有介紹李○麟與他太太給我
    認識，有吃過2次飯。我回台灣之後，甲○○告訴我李○麟家的
    地址，並告訴我小孩跟李○麟長的很像，尤其是鼻子，而且
    有1個外勞會帶他上學。95年6月初，甲○○先決定要抓小孩，
    並打電話通知我，他說現在可以去抓小孩等語甚明（見原審
    影卷第178至197頁）。而一再指證被告確有參與本案擄人勒
    贖行為，且為謀劃、主導之人。
  ⒉又證人乙○○於本院審理中結證：據我所知被告當時人在國外
    ，在本件擄人勒贖案中就是扮演電話遙控之角色，我雖然沒
    有直接跟被告聯繫，但被告聯絡的對象是丙○○，在綁架李童
    後1、2天，我開車載丙○○上高速公路，當時丙○○打電話給被
    告講錢的事情，而我跟丙○○在一起，有聽到他跟被告的對話
    ，我才知道本案欠錢的人是被告，而不是丙○○，也是因為有
    這樣的金錢糾紛，才決定要去擄人勒贖，並於警詢中陳述因
    為被告與李童父親有金錢糾紛，才會找阿智（即丙○○）做這
    個事情等語甚明（見本院卷第175至176、179至180頁），足
    認乙○○固非直接與被告通話之人，但確有親自見聞丙○○與被
    告電話聯繫之情無訛。證人丙○○於原審審理中亦證述：我不
    曾於事先交代乙○○要為「是被告與小孩的爸爸有債務糾紛，
    被告找人做這事」之陳述，我們當初是隔離偵訊，乙○○如何
    說的我不知道一語在案（見原審卷二第149頁），顯見證人
    乙○○上揭就本案發生之動機、原因、被告為謀劃者之陳述內
    容，並非傳聞自丙○○且為附和丙○○說法所為之陳述，乃是因
    乙○○於前揭親自見聞丙○○與被告電話聯繫過程中，藉由其2
    人對話之內容才查知本案乃因被告與李○麟有金錢糾紛，方
    謀劃綁架李童並指示丙○○實行犯罪，進而於警詢中為此等陳
    述，辯護意旨稱乙○○上開證述僅為傳聞證詞（見本院卷第25
    0頁），容有誤會，益徵證人乙○○上開證述內容，尚屬有據
    ，可堪採信。
　⒊參以大陸電話號碼00000000000號，經反求國內撥打該大陸電
    話通聯，發現證人丙○○使用的之門號0000000000號於95年6
    月3日至6月11日間有通話紀錄3次（見他卷第46至47頁；偵
    卷第228頁）、門號0000000000號於95年6月19日及20日有通
    話紀錄2次（見偵卷一第239、241頁）、門號0000000000號
    於95年6月19、20及21日（即擄李童勒贖前後）共有22次通
    話紀錄，其中6月21日17時57分31秒的一通電話更長達1013
    秒（見偵卷一第249至251頁）。另證人盧○枝於警詢、原審
    審理中證稱：當時還在大陸之配偶李○麟於95年6月24日凌晨
    4、5點傳簡訊內容告知甲○○大陸的電話號碼為000000000000
    0，早上9點左右又打電話問簡訊是否收到一語在案（見他卷
    第98至99頁；原審卷二第92頁；其中關於該電話號碼為被告
    所用乙節，雖屬傳聞證據，但其他部分則係證人盧○枝親自
    見聞之事，自得採為本案認定犯罪事實之證據，詳如後述）
    ，核與證人丙○○前稱被告使用之大陸電話為00000000000號
    及上開通聯紀錄相互吻合，可資補強。準此，足徵證人丙○○
    、乙○○、盧○枝前揭不利於被告之指證並非子虛，堪信被告
    確有指使證人丙○○等人擄走李童勒贖之情。
　⒋再者，證人盧○枝於警詢、原審審理時證稱：我和李○麟還沒
    離婚前，我於95年4月間去大陸找李○麟，我們本來在廣東，
    甲○○約李○麟來廈門玩，我當然跟著李○麟，在這之前甲○○甚
    至還有跟我的小孩見過面，這次甲○○跟我們說他的表弟即丙○○要來廈門跟我們吃飯，我們中午就一起吃飯等語（見偵卷
    一第67頁；原審卷二第92、94至95頁），核與證人丙○○於原
    審95年11月20日審理程序中證稱：95年上半年到大陸與甲○○
    碰面，甲○○有介紹李○麟與他太太給我認識，有吃過2次飯一
    語（見原審影卷第193頁）、證人丁○○偵查中結稱：我於今
    年4、5月在大陸廈門開一家珠寶行，4月多我去大陸我請丙○○到大陸一起去看看，那一次還有看到甲○○等語（見偵卷二
    第35頁）相合，互為補強，益徵證人丙○○確於105年4、5月
    間前往大陸地區與被告見面，被告並介紹丙○○與李○麟夫妻
    認識之事實，亦堪認定。 
　⒌另證人丁○○於警詢時證稱：我有將0000-00○菱黑色休旅車借
    阿全之男子使用，阿全以電話跟我聯絡，打給我的電話沒有
    顯示出來，是大陸發話的，說他朋友要去南部玩需要休旅車
    等語（見偵卷一第101至103頁）；又於偵查中結證稱：我跟
    甲○○會認識是因為丙○○的關係，我和丙○○認識了快10年，我
    於今年4、5月在大陸廈門開一家珠寶行，4月多我去大陸我
    請丙○○到大陸一起去看看，那一次還有看到甲○○，那時候就
    有比較常連絡，這個事情發生的前一個星期五、星期六，甲○○打電話要跟我問我有無休旅車，我跟他說有，他就要跟我
    借，我就答應他，丙○○後來也打給我，說等一下要跟我牽車
    等語（見偵卷二第34至35頁）。核與證人丙○○於95年9月11
    日原審準備程序中供稱：甲○○有先跟丁○○聯絡說要借車，甲○○告訴我他已經跟丁○○借車，告訴我一個時間、地點去跟丁○○牽車，95年6月20日是抓李童那天，借車是之前1、2天借
    的等語（見原審影卷第42頁），相符一致，堪信被告確有於
    大陸地區打電話向證人丁○○借用0000-00○菱黑色休旅車之情
    事。
　⒍證人丙○○固於原審審理中證稱：本件擄人勒贖案件，被告沒
    有參與，0000-00號之三菱黑色休旅車是其向丁○○借車的，
    不記得被告的大陸電話是否00000000000號云云；證人丁○○
    於原審審理時結證：我記得當時是丙○○打電話向我借車云云
    。然而：
　⑴證人丙○○於110年12月8日原審審理時證稱：我在95年11月20
    日審判（下稱另案審理）時以證人身分具結之證述內容屬實
    ，關於本案是被告找我、李賜修、乙○○、施文章等人來參與
    本案，95年6月初，被告打電話給我說現在可以去抓小孩，
    並交代要向李童家屬要一個天文數字，我臨時想到6千萬，
    所以轉達給盧○枝等陳述，皆是我於該次審理時所述內容等
    語甚詳（見原審卷二第90至91頁）；卻旋於111年1月5日原
    審審理中改口證稱：被告並無參與本案，不記得被告的大陸
    電話是否00000000000號，是我向丁○○借車云云（見原審卷
    二第147至149頁），顯見業與其先前歷次警詢、偵查、原審
    審理中之供證內容有所齟齬、矛盾，此等陳述之真實性，已
    有可疑。兼衡證人丙○○於警詢、偵查、另案審理時之證述時
    間，距離案發時間較近，亦較未受外界之污染，加上當時未
    直接面對被告，其心理壓力較小，自以其於警詢、偵查、另
    案審理時所為一致之證述較原審審理中所為不一致之證述更
    具有憑信性。準此，足認丙○○前揭於原審審理中證述：本件
    被告沒有參與，是其向丁○○借車的，不記得被告的大陸電話
    是否00000000000號云云，均是事後為脫免被告刑責之不實
    陳述，不足採信。
　⑵證人丁○○於原審審理中作證初始即證述：伊於95年7月12日、
    8月17日警詢及偵訊之陳述（即上述⒌）均是出於自由意志且
    內容屬實等語甚明（見原審卷二第110頁），則其事後改口
    否認被告曾向其借車之真實性，即屬有疑。又證人丁○○於偵
    查中結證稱：我跟甲○○會認識是因為丙○○的關係，我和丙○○
    認識了快10年，我於今年4、5月在大陸廈門開一家珠寶行，
    4月多我去大陸我請丙○○到大陸一起去看看，那一次還有看
    到甲○○，那時候就有比較常連絡一語在卷（見偵卷二第34至
    35頁）；參以證人盧○枝於警詢、原審審理時證稱：我於95
    年4月間去大陸找李○麟，我們本來在廣東，甲○○約李○麟來
    廈門玩，這次甲○○跟我們說他的表弟即丙○○要來廈門跟我們
    吃飯，我們中午就一起吃飯等語（見偵卷一第67頁；原審卷
    二第92、94至95頁），顯見被告與丁○○均於廈門有地緣關係
    ，並自95年4、5月起與丁○○較常聯繫，彼此間並非毫無交情
    等事實，可堪認定，則丁○○事後於原審審理中所述「被告不
    會打電話給其、彼此間無私交往來」一語（見原審卷二第11
    3頁），自無足採，且辯護意旨所稱丁○○與被告並不熟識，
    自非借車之人等語（見本院卷第250頁），亦難遽採。另審
    酌證人丁○○於原審審理中結證：其認識被告甲○○，也在大陸
    見過面，亦無仇恨、恩怨、糾紛，可以清楚區分被告、丙○○
    等語（見原審卷二第114頁）；又證人丁○○先前於警詢證述
    時，被告、丙○○均未在場，其直接面對詢問之員警及檢察官
    所為陳述自較為坦然，亦無來自被告、丙○○同庭在場之壓力
    ，其先前證述應較趨於真實。復觀證人丁○○於先前證述之內
    容，並無誇張或與常情有違之處，且無證據顯示其於警詢或
    偵查之過程有何違法取供之瑕疵存在，其證述出於任意性應
    堪認定，是其先前所述具有可信之特別情況，至為明灼。另
    參酌證人丙○○於原審審理時亦結證稱：丁○○算是我與被告的
    共同朋友，我沒有指示丁○○要指述是被告向其借車，我們都
    隔離偵訊，丁○○如何說我真的不知道（見原審卷二第88、14
    9頁）。足認證人丙○○並無唆使證人丁○○虛捏不實事項誣陷
    被告甲○○，且證人丁○○於警詢時之供述均係依其當時之記憶
    及自由意志所為證述，未遭受任何人施以壓力，復於偵查中
    經檢察官明確諭知具結義務及偽證處罰朗讀結文並具結後，
    仍為相同於警詢之證述，當無甘冒偽證罪之刑事處罰而刻意
    構陷被告之理。兼衡證人丁○○於警詢及偵查中之證述時間，
    距離案發時間較近，亦較未受外界之污染，加上當時未直接
    面對被告，其心理壓力較小，自以其於警詢及偵查中所為一
    致之證述較原審審理中所為不一致之證述更具有憑信性。上
    開證人丁○○於原審審理中否認被告甲○○有向其借用0000-00○
    菱黑色休旅車之證述，應係迴護被告之詞，自不足為有利被
    告之認定。
　⒎辯護意旨雖稱：證人盧○枝經配偶李○麟於95年6月24日凌晨4
    、5點傳簡訊內容告知被告大陸的電話號碼為0000000000000
    號之證述，乃傳聞自李○麟，係傳聞證詞，且無此關鍵簡訊
    之蒐證照片，考量警方於95年6月23日之偵查報告即已將上
    開大陸電話列為可疑電話，本案極有可能係警方提示該大陸
    電話引導盧○枝臆測本案主使者，而使盧○枝於警詢中對被告
    為不利陳述等語（見本院卷第248至249頁）。然：經本院勾
    稽警方95年6月23日偵查報告所載內容（見他卷第88至89頁
    ），相關涉案電話之申登人或關係人乃乙○○、陳小萍、彭榮
    信、謝辛興、謝金龍、陳淑惠等人，均非盧○枝於警詢、偵
    查、原審審理中證稱認識之被告、丙○○，亦即僅由前揭偵查
    報告內容，足認警方斯時尚未鎖定被告、丙○○為涉案人員，
    更遑論本案與乙○○具有主雇關係、有所聯繫之人乃丙○○，向
    彭榮信借用名義申辦門號者亦為丙○○，均非被告，且本案中
    指述被告之證人丙○○、乙○○、丁○○於警詢、偵訊陳述之最早
    時間乃分別於95年7月11日、12日（見他卷第169、250頁；
    偵卷一第101頁），亦即警方於95年6月26日當時並無任何跡
    證可認本案與被告相關，警方豈可能引導盧○枝於該日警詢
    時說出上開大陸電話乃被告使用？再者，證人盧○枝所稱被
    告大陸的電話號碼為0000000000000號一語，雖係經配偶告
    知，但其所述於案發後之95年6月24日凌晨收受配偶傳送、
    載有該大陸電話門號之簡訊一節，乃其親自見聞之情狀，自
    非屬傳聞之內容，況且證人盧○枝此部分證述內容得與證人
    丙○○、乙○○、丁○○及前揭通聯紀錄相互補強，業如前語，益
    徵證人盧○枝於警詢之陳述非屬憑空虛捏之詞，自難僅憑該
    大陸門號為其配偶轉述或未見此關鍵簡訊之蒐證照片，遽認
    盧○枝此等提供訊息予警方調查之過程均為傳聞證述而不可
    採信。至於辯護意旨稱：卷存專案偵查報告中突兀記載「上
    開大陸門號經查證被害人確為被告使用」一語，欲佐證警方
    有引導盧○枝臆測被告為本案主使者（見本院卷第248頁）；
    惟經本院審酌上開專案偵查報告，乃警方於95年7月6日為報
    請檢察官核發拘票及搜索票而彙整之資料，此有臺北市政府
    警察局淡水分局95年7月6日北縣警淡刑字第0950017315號函
    存卷可查（見他卷第65頁），且該偵查報告第六點、第七點
    分別敘明：經警方勾稽相關通聯紀錄後，發現上開大陸電話
    於案發期間有密切通聯，且與被害人提供之被告大陸電話門
    號相同，並調閱丙○○口卡經被害人指認後，確認丙○○即為被
    告表弟等語（見他卷第68頁），並提出附件七「盧○枝於95
    年6月26日提供被告使用之大陸門號」警詢筆錄、附件八「
    盧○枝於95年7月4日指認丙○○」之警詢筆錄為憑（見他卷第9
    8至101頁，並經本院調取原卷，即士林地檢97年度檔偵字第
    9779號卷宗全卷核閱無訛），足徵該份偵查報告乃是警方勾
    稽相關通聯紀錄並參酌被害人即盧○枝提供之情資及指認結
    果，事後加以分析研判而於95年7月4日所製作之專案報告，
    自無從倒果為因、片面割裂卷證，而忽視前揭偵查作為，逕
    為警方不當引導盧○枝之臆測，故上開辯護意旨，亦無足採
    。
　⒏辯護意旨另稱：本案乃丙○○因職棒簽賭而對於李童父親李○麟
    懷恨在心，遂犯下本案，因被告身在大陸，故將責任推卸被
    告等語（見本院卷第251頁）；然丙○○已於偵查、審理過程
    中坦認犯行而未逃避自身刑責，且其與被告乃表兄弟關係，
    親誼非淺、往來密切，彼此間又無重大仇隙，而本案所涉刑
    責甚重，實難認有何所謂推卸責任卻攀誣自己親人之可能及
    動機，亦即，倘非確有其事，丙○○何需於偵、審程序一再指
    證被告，更遑論丙○○上開不利被告之陳述，核與證人盧○枝
    、丁○○、乙○○等人之證述及卷存通聯紀錄相互吻合；故此辯
    護意旨實不足採。　
　⒐辯護意旨又稱：丙○○雖供述：被告向其簽賭職棒而積欠款項
    ，因被告說該筆款項乃李○麟下注，被告遂建議並主導丙○○
    擄走被告之債務人李○麟之子，被告並指示開「天文數字」
    ，丙○○遂自行決定6千萬元之贖款云云；然而豈有債權人（
    即丙○○）聽從債務人（即被告）指示，再向第三人索取款項
    之理？且丙○○就「李○麟是否確為積欠賭債之人」說詞反覆
    ，故丙○○所述不足採信等語（見本院卷第258至259頁）。惟
    ：「李○麟是否確為積欠賭債之人」，並無礙於本院綜合前
    揭各節，說明被告為參與、主導本案者之認定。另證人丙○○
    與被告乃表兄弟，業經前述，且丙○○於原審審理中已明白陳
    稱：我與被告從小一起長大，所以被告講這筆1200萬元之賭
    債乃李○麟所欠，我會相信一語在案（見原審影卷第43頁）
    ，反觀丙○○與李○麟僅有數面之緣、並不熟識、毫無信任基
    礎，顯見丙○○基於雙方親屬關係、自小一起長大之情誼，進
    而信任被告所述「該筆賭債乃李○麟所欠」之說詞，尚與常
    情無違；參以被告當時因另案通緝而潛逃在外，經濟狀況不
    明，囿於彼此情誼、被告之經濟條件，丙○○能否確從被告取
    回該1200萬元欠款，實有疑問；至於被告有無能力向同在大
    陸地區之李○麟索討欠款，亦僅為被告片面之語；故丙○○因
    聽信被告之言，認為李○麟乃該筆賭債實際應負責之人，並
    配合被告指示擄走李童，並向其等認為有能力支付款項之李
    ○麟索取財物，亦非難以想像。且由證人乙○○於本院審理中
    結證：在綁架李童後1、2天，我開車載丙○○上高速公路，當
    時丙○○打電話給被告講錢的事情，而我跟丙○○在一起，有聽
    到他跟被告的對話，我才知道本案欠錢的人是被告，並於警
    詢中陳述因為被告與李童父親有金錢糾紛，才會找丙○○做這
    個事情等語（見本院卷第179至180頁），核與丙○○於原審審
    理中證稱：當初原本以為有債務糾紛，但後來發現中間有誤
    會，事實不是如此，簽賭之人不是李○麟等語（見原審卷二
    第87至88頁），互核一致；益徵丙○○於事後透過電話向被告
    釐清、確認積欠賭債過程，方查悉本案僅是被告與李○麟之
    金錢糾紛。故丙○○就本案動機之陳述，綜合全案卷證以觀，
    難認有何明顯出入。準此，前開辯護意旨，洵不足採。
　⒑至於丙○○以電話索討贖金時，假冒球員身分，本屬掩飾真實
    身分、避免遭警方查緝之手段，難認有何違常之處。辯護意
    旨憑此即論丙○○假冒球員身分，可見其所稱與李○麟有賭債
    糾紛是子虛烏有，本案乃胡亂攀誣被告等語（見本院卷第25
    9至260頁），亦無可採。綜上各節，被告所辯，均屬事後卸
    責、推諉之詞，毫無可採。
　㈢另按共同實施犯罪行為之人，在合同意思範圍以內，各自分
    擔犯罪行為之一部，相互利用他人之行為，以達其犯罪之目
    的者，即應對於全部所發生之結果，共同負責。又共同正犯
    之成立，祇須具有犯意之聯絡及行為之分擔，既不問犯罪動
    機起於何人，亦不必每一階段犯行，均須參與（最高法院28
    年台上字第3110號、34年台上字第682號判決意旨參照）。
    換言之，行為人彼此在主觀上有相互利用對方行為，充當自
    己犯罪行為之意思，客觀上又呈現分工合作，彼此互補，協
    力完成犯罪之行為模式，即能成立。從而，於數人參與犯罪
    之場合，只須各犯罪行為人間，基於犯意聯絡，同時或先後
    參與分擔部分行為，以完成犯罪之實現，即應對整體犯行負
    全部責任，不以參與人「全程」參與犯罪所有過程或階段為
    必要，此即「一部行為全部責任」原則。查：被告與丙○○、
    乙○○、施文章、李賜修等人皆係以擄人勒贖獲取不法所得為
    目的，被告雖非始終參與本案各階段犯行，而是推由丙○○、
    乙○○、施文章、李賜修等人實行擄人勒贖手段，惟被告事先
    謀劃、議定由丙○○實行擄人勒贖之舉，並向證人丁○○借用車
    輛，期間並一再與丙○○保持聯繫、確認犯行階段，堪認被告
    與丙○○、乙○○、施文章、李賜修間既為遂行彼等擄人勒贖之
    犯行而相互分工，顯係在合同意思範圍內，各自分擔犯罪行
    為之一部，並相互利用他人之行為，以達犯罪之目的，依照
    上開說明，被告應就其所參與犯行，對於全部所發生之結果
    共同負責，應論以共同正犯。
　㈣綜上所述，本案事證明確，被告犯行足以認定，應依法論科
    。至於被告雖聲請傳喚證人丙○○、丁○○到庭為證並調查大陸
    門號00000000000號為何人使用（見本院卷第226頁），然本
    院就犯罪事實，業已依據卷內各項證據審認、說明如上，被
    告請求為前揭證據調查之待證事實已明，且證人丙○○、丁○○
    業於原審審理時到庭作證，上開聲請核無調查之必要，併此
    敘明。　
二、論罪：
  ㈠新舊法比較：
　⒈按行為後法律有變更者，適用行為時之法律；但行為後之法
    律有利於行為人者，適用最有利於行為人之法律，刑法第2
    條第1項定有明文。查被告行為後，刑法第347條第1項業於1
    03年6月18日修正公布。修正前刑法第347條規定：「意圖勒
    贖而擄人者，處死刑、無期徒刑或7年以上有期徒刑。因而
    致人於死者，處死刑、無期徒刑或12年以上有期徒刑；致重
    傷者，處死刑、無期徒刑或10年以上有期徒刑。」，修正後
    則規定：「意圖勒贖而擄人者，處無期徒刑或7年以上有期
    徒刑。因而致人於死者，處死刑、無期徒刑或12年以上有期
    徒刑；致重傷者，處無期徒刑或10年以上有期徒刑。」，經
    比較新舊法之結果，修正後該條第1項、第2項後段規定既已
    均將最重法定刑死刑部分刪除，自應以修正後規定較有利於
    被告，依刑法第2條第1項但書規定，即應適用修正後之規定
    。
　⒉另被告行為後，兒童及少年福利法經立法院修正，名稱改為
    兒童及少年福利與權益保障法，原第70條第1項前段移至第1
    12條第1項前段，並經總統於100年11月30日以華總一義字第
    10000267831號令公布。惟僅為法律名稱變更，其加重要件
    及加重刑度均未變更，自毋庸依刑法第2條第1項為新舊法比
    較，而應逕依裁判時即現行兒童及少年福利與權益保障法第
    112條第1項前段之規定。　
  ㈡按成年人教唆、幫助或利用兒童及少年犯罪或與之共同實施
    犯罪或故意對其犯罪者，加重其刑至二分之一，兒童及少年
    福利與權益保障法第112條第1項前段定有明文。被告於行為
    時係30歲之成年人、李童為年僅7歲之兒童，是核被告所為
    ，係犯兒童及少年福利與權益保障法第112條第1項前段、修
    正後刑法第347條第1項之成年人故意對兒童犯擄人勒贖罪。
　㈢被告與丙○○、李賜修、乙○○、施文章4人間，有犯意聯絡及行
    為分擔，應論以共同正犯。又被告行為時刑法第28條關於共
    犯之規定為：「二人以上共同實施犯罪之行為者，皆為正犯
    」，嗣於行為後於95年7月1日修正施行之刑法第28條規定：
    「二人以上共同實行犯罪之行為者，皆為正犯」，揆諸該條
    之修正目的，係將完全未參與犯罪行為實行之「陰謀共同正
    犯」、「預備共同正犯」剔除，惟本件被告等並非前述2種
    正犯態樣，即無論適用修正前、後之規定，均屬共同正犯，
    不生有利或不利之情形，爰依修正後刑法第2條第1項但書規
    定，適用被告等行為時即修正前刑法第28條規定論以共同正
    犯。
　㈣被告所為本案擄人勒贖犯行，應依兒童及少年福利與權益保
    障法第112條第1項前段規定，加重其刑，惟無期徒刑部分，
    不得加重。
　㈤另按因共犯於未經取贖前釋放被害人，且係自願終止擄勒行
    為，許予恢復自由而釋回，既與上訴人均為該罪之共同正犯
    ，則刑法第347條第5項減輕其刑之利益自應及於上訴人（最
    高法院80年度台上字第3521號判決意旨參照）。故被告共同
    犯本案擄人勒贖罪後，共犯丙○○等人未經取贖而釋放被害人
    李童，被告依前揭說明，自應依刑法第347條第5項前段之規
    定減輕其刑，並先加後減。
　㈥又本件被告被訴共同擄人勒贖罪，自第一審繫屬之日95年9月
    11日起，已逾8年未能判決確定（見原審影卷第1頁）。惟本
    案自第一審繫屬後，經原審多次按被告當時住所之新竹縣○○
    市○○路0000巷000號4樓及被告於偵查中之住所新竹縣○○市○○
    路0000巷000號4樓傳喚，被告無正當理由不到庭，復經拘提
    無著，有原審送達證書、拘提報告書附卷可考（見原審影卷
    第67、291頁），原審乃於96年1月9日以96年士院刑忠緝字
    第3號發布通緝（見原審影卷第325頁），迄109年12月3日始
    為警緝獲（見原審法院109年度他字第43號卷第3頁，下稱原
    審他字卷）。且被告於警詢時供稱知道自己有此案件，於95
    年潛逃至中國大陸等語（見原審他字卷第10頁），依原審前
    開傳喚、拘提時間均在95年間，斯時被告已逃亡大陸地區，
    顯係故意迴避審判。本件訴訟程序於被告部分遲未能於8年
    內確定，純係因被告逃匿遭通緝所致，被告既係刻意規避審
    理，本件訴訟程序之延滯，對被告自無何受迅速審判權利遭
    侵害，情節重大，而有予適當救濟必要之情事。本院審酌上
    情，認無刑事妥速審判法第7條規定之適用，是不予減輕其
    刑。
三、駁回上訴之理由：　
  ㈠原審詳為調查，認被告係犯兒童及少年福利與權益保障法第1
    12條第1項前段、修正後刑法第347條第1項之成年人故意對
    兒童犯擄人勒贖罪，事證明確，適用兒童及少年福利與權益
    保障法第112條第1項前段、刑法第2條第1項但書、修正後刑
    法第347條第1項、第5項前段、修正前刑法第28條等規定，
    並審酌被告行為時正值青壯，本應發揮所長，依循正途安身
    立命，卻唆使丙○○擄人勒贖，以暴力處事，對社會秩序及安
    寧均已經造成嚴重不安，惡性甚重，並否認犯行；然考量於
    犯案期間丙○○等人善待李童，在未取贖前，即主動釋放李童
    ，及其自陳國中畢業，曾從事職棒簽賭組頭、電腦公司行政
    總監月收入約10萬元、未婚等一切情狀，量處有期徒刑5年
    （被告行為後，中華民國九十六年罪犯減刑條例雖經立法院
    三讀通過，總統公布，並於96年7月16日起施行，且被告上
    揭犯行之終了時間，係在96年4月24日以前，然因其所犯為
    該條例第3條第1項第15款所列刑法第347條第1項之罪，且經
    宣告前揭有期徒刑已逾1年6月之刑度，不合於前開減刑條例
    規定之減刑條件，自不得予以減刑；另本條例施行前，經通
    緝而未於96年12月31日以前自動歸案接受偵查、審判或執行
    者，不得依本條例減刑，同條例第5條定有明文，被告既係
    於該條例施行前經通緝且未於96年12月31日以前自動歸案，
    揆諸前開規定，亦無從適用該條例之減刑規定）。另說明扣
    案之行動電話3支，業於共犯丙○○等人之原審另案中宣告沒
    收，而其他未扣案之行動電話及頭套等物，或已丟入海中滅
    失，或非被告所有，或與本案無關，均無庸宣告沒收等語。
    經核原判決認事用法，洵無違誤，量刑尚屬妥適。
　㈡被告上訴否認犯罪。惟本件業依卷內各項證據資料，就被告
    所辯之詞，詳為論述、一一指駁，被告仍執前開陳詞否認犯
    罪，而指摘原判決不當，難認可採，被告上訴為無理由，應
    予駁回。
據上論斷，應依刑事訴訟法第368條，判決如主文。
本案經檢察官白忠志提起公訴，檢察官孟玉梅到庭執行職務。
中　　華　　民　　國　　111 　年　　8 　　月　　2 　　日
                  刑事第十五庭  審判長法　官  陳芃宇
                                      法　官  陳勇松
                                      法　官  陳俞伶
以上正本證明與原本無異。
如不服本判決，應於收受送達後20日內向本院提出上訴書狀，其
未敘述上訴之理由者並得於提起上訴後20日內向本院補提理由書
（均須按他造當事人之人數附繕本）「切勿逕送上級法院」。
                                      書記官  朱家麒
中　　華　　民　　國　　111 　年　　8 　　月　　4 　　日
附錄：本案論罪科刑法條全文
中華民國刑法第347條
意圖勒贖而擄人者，處無期徒刑或7年以上有期徒刑。
因而致人於死者，處死刑、無期徒刑或12年以上有期徒刑；致重
傷者，處無期徒刑或10年以上有期徒刑。
第一項之未遂犯罰之。
預備犯第一項之罪者，處2年以下有期徒刑。
犯第一項之罪，未經取贖而釋放被害人者，減輕其刑；取贖後而
釋放被害人者，得減輕其刑。

兒童及少年福利與權益保障法第112條
成年人教唆、幫助或利用兒童及少年犯罪或與之共同實施犯罪或
故意對其犯罪者，加重其刑至二分之一。但各該罪就被害人係兒
童及少年已定有特別處罰規定者，從其規定。
對於兒童及少年犯罪者，主管機關得獨立告訴。